【裁判字號】    90,上訴,1210
【裁判日期】    900905
【裁判案由】    誣告
【裁判全文】
臺灣高等法院臺中分院刑事判決                    九十年度上訴字第一二一號
    上  訴  人  臺灣台中地方法院檢察署檢察官
    上  訴  人
    即  被  告  乙○○
                丁○○
    右  一  人
    選任辯護人  蔡瑞煙
右上訴人等因被告等誣告案件，不服臺灣台中地方法院八十九年度訴字第二七一一號
中華民國九十年五月三十日第一審判決（起訴案號：臺灣台中地方法院檢察署八十九
年度偵字第九九五九號），提起上訴，本院判決如左：
      主  文
原判決撤銷。
乙○○共同傷害人之身體，處有期徒刑伍月，如易科罰金，以參佰元折算壹日。被訴
誣告部分，無罪。
丁○○共同傷害人之身體，累犯，處有期徒刑伍月，如易科罰金，以參佰元折算壹日
。被訴誣告部分，無罪。
      事  實
一、乙○○曾於民國（下同）八十九年因贓物案件，經台灣台中地方法院判處有期徒
    刑十月，緩刑五年，於八十九年九月二十三日確定（不構成累犯）；丁○○曾於
    八十六年間因賭博案件，經台灣台中地方法院判處有期徒刑四月確定，於八十六
    年十月二十七日以易科罰金執行完畢。緣乙○○以販售中古五金電動工具為業，
    平日均在路邊擺攤販售，於八十七年十二月二十六日下午三時三十分許，乙○○
    在台中縣太平市○○路十甲橋旁擺攤販售時，丙○○、己○○二人開車途經該處
    ，丙○○即下車選購，己○○則留於車上，嗣丙○○欲選購三件砂輪機，惟因乙○○開價太高，丙○○乃作罷欲離去，詎乙○○竟夥同在場之丁○○及不知名之
    成年男子三人，共同基於傷害人之身體之犯意，由乙○○對丙○○以閩南語大喊
    「你是在出假」等語，隨即由丁○○以鐵管勒住丙○○脖子，再由乙○○及其中
    一名不詳姓名男子以鋁製球棒毆打丙○○，己○○發現丙○○遭毆打後，隨即下
    車察看，亦遭丁○○與其中二名不知名成年男子以木棍、球棒毆打，丙○○因而
    受有頭部外傷合併腦震盪及頭皮撕裂傷、兩側食指開放性骨折、臉部撕裂傷、兩
    側大腿撕裂傷等傷害，己○○則受有頭部外傷流血、右手肘及前臂疼痛等傷害。
二、案經丙○○、己○○訴由臺灣台中地方法院檢察署檢察官偵查起訴。
      理  由
一、訊據上訴人即被告（下稱被告）乙○○、丁○○均矢口否認右揭犯行，被告乙○○辯稱：是丙○○向其說其所販售之一部工具是他失竊的，而他有價值四百多萬
    元的工具被偷，要其找回來，否則就不要再擺攤了，嗣後騎機車載己○○來，因
    丁○○有插嘴，丙○○即與己○○將殘障之丁○○推倒，致在場之其他顧客看不
    慣，才毆打丙○○及己○○的，其並未傷害丙○○云云；被告丁○○辯稱：其有
    肢體殘障，不可能打己○○云云。然查：右揭被告等如何傷害被害人丙○○、己○○之事實，業據被害人丙○○、己○○分別於警訊、偵查、原審及本院時指訴
    綦詳，復有國軍台中總醫院函送病歷二份及診斷證明書一份附於偵查卷可稽。又
    被告乙○○於原審法院八十八年度易字第二ＯＯ四號案件審理時供稱：「．．他
    （指丙○○）就先離開，過了一小時，帶一個人來，才與丁○○他們互毆」等語
    （見該案卷第十六頁反面），另證人趙永進即受理被害人丙○○、己○○報案之
    警員亦於前開案件審理時證稱：「八十七年十二月二十六日，在十甲橋發生打群
    架事件，警網趕過去，傷者已被送醫院‧‧‧路人說傷者已被送八Ｏ三醫院，我
    們就趕到醫院，是己○○、丙○○二者被送醫，就告訴他們二人，等傷勢好了就
    到派出所作筆錄，他們有提供車號資料，經查是丁○○」等語（見同上原審卷第
    六十三頁），顯然被害人丙○○、己○○確係遭被告丁○○等人之毆打無誤。被
    告丁○○雖領有中度肢障之殘障手冊（見原審卷(二)第三十頁），惟其先以鐵管勒
    住被害人丙○○脖子，再由其他共犯毆打被害人之情節，業據告訴人丙○○、己○○於警訊中指陳綦明（見偵查卷第三十三頁反面－三十四頁、第三十五頁反面
    －三十六頁），被告丁○○所辯自不足採信。又被害人丙○○受有頭部外傷合併
    腦震盪及頭皮撕裂傷、兩側食指開放性骨折、臉部撕裂傷、兩側大腿撕裂傷等傷
    害，其傷勢非輕，被告乙○○辯稱係在場之顧客看不慣，才毆打被害人丙○○的
    云云，竟將其置身事外，顯與事理相違，況在場之顧客與被告乙○○應無何親故
    之情，又豈會輕易地涉入糾紛，益徵被害人丙○○確係遭被告乙○○、丁○○及
    共犯所傷害，允無疑義。至於證人戊○○雖於原審證稱：被告等未出手毆打告訴
    人等云云（見原審卷(一)第三十一頁），其於本院則證稱：「告訴人丙○○要向被
    告他們買東西，後來不買，就走了，告訴人丙○○又帶壹個小孩來，告訴人丙○○與被告發生口角爭執，就打起來了，大家互毆，我不知道誰打誰」等語（見本
    院卷第五十三頁），前後證述情節核非一致，其於原審所為證詞，無非事後迴護
    被告等而為袒護之詞，不足據為有利被告等之認定。綜上所述，被告二人之所辯
    無非卸飾之詞，不足採信，事證明確，其等之犯行均堪認定。
二、核被告乙○○、丁○○所為，均係犯刑法第二百七十七條第一項之傷害罪。被告
    等就傷害犯行，與另不知名之成年男子三人間，有犯意聯絡及行為分擔，均為共
    同正犯。被告等以一共同傷害行為同時毆打被害人二人，係以一行為觸犯二罪名
    ，為想像競合犯，應依刑法第五十五條之規定論以一罪。查被告丁○○曾於八十
    六年間因賭博案件，經台灣台中地方法院判處有期徒刑四月確定，於八十六年十
    月二十七日以易科罰金執行完畢，此有本院被告全國前案紀錄表及臺灣台中地方
    法院檢察署刑案資料查註紀錄表各一份附卷可稽，其於前案執行完畢後，五年內
    再犯本件有期徒刑以上之罪，係屬累犯，應依刑法第四十七條規定加重其刑。原
    審以被告罪證明確，依法論罪科刑，固非無見，惟查：原判決就被告丁○○雖係
    殘障之人，仍先以鐵管勒住被害人丙○○脖子，再由其他共犯毆打被害人之情節
    ，未予認定，敘明其係與被告乙○○及不詳姓名男子等共同傷害告訴人，尚有未
    洽。被告等上訴意旨雖均否認有傷害行為，檢察官上意旨則指摘原判決量刑過輕
    ，固均無可取，惟原判決既有上述可議之處，自屬無可維持，應由本院就原判決
    關於被告等傷害部分撤銷改判。爰審酌被告等犯罪之動機、目的、手段、其等品
    性及智識程度、犯罪所生之危害及其等犯罪後之態度等一切情狀，分別量處被告
    等如主文第二、三項所示之刑，並諭知易科罰金之折算標準。
三、公訴意旨另以：被告乙○○、丁○○明知丙○○、己○○二人並未對其恐嚇，竟
    另共同意圖使丙○○、己○○受刑事處分及避免使自己遭受刑事訴追，而於八十
    七年十二月二十九日晚上九時五十五分許，向台中縣警察局刑警隊警員報案，稱
    ：丙○○、己○○於右揭時、地，藉故向被告乙○○購買電動工具時，誑稱該工
    具疑似為丙○○失竊之物，並由丙○○對乙○○恫稱：如不交待清楚，就要帶人
    來開槍，讓其不要再賣工具云云，復對在場之丁○○恫稱：不要管閒事，如要管
    閒事，十分鐘後叫幾個兄弟拿三把槍來開槍云云，己○○則在場助勢，而誣告丙○○、己○○涉犯恐嚇罪嫌。又被告丁○○嗣於臺灣台中地方法院檢察署八十八
    年度偵字第五四二六號案件偵查中，於八十八年三月九日經檢察官以證人身分傳
    喚出庭作證時，就丙○○是否有以前開言語恐嚇被告乙○○及個人之與案情有重
    要關係之事項，經於供前具結後，竟為虛偽陳述而證稱確有聽聞丙○○出言對被
    告乙○○及其個人恐嚇，至己○○部分則據實陳述其並未出言恐嚇，故檢察官即
    據此對丙○○提起公訴，己○○則經檢察官以罪嫌不足而為不起訴處分確定。嗣
    丙○○經台灣台中地方法院以八十八年度易字第二ＯＯ四號判決無罪，檢察官上
    訴後，由本院以八十八年度上易字第二六三三號判決駁回上訴確定。因認被告乙○○另涉犯刑法第一百六十九條第一項之誣告罪嫌；被告丁○○另涉有同法第一
    百六十九條第一項之誣告罪嫌及同法第一百六十八條之偽證罪嫌。
四、按犯罪事實應依證據認定，無證據不得推定其犯罪事實；又不能證明被告犯罪者
    ，應諭知無罪之判決，刑事訴訟法第一百五十四條、第三百零一條第一項分別定
    有明文。又所訴之事實未能積極的證明為虛偽，則衹能以證據不充分之故，為被
    誣告人未予判罪之原因，自不能據以推定告訴人所訴為誣告；誣告罪之成立，須
    其申告內容完全出於憑空捏造，若所告尚非全然無因，衹因缺乏積極證明致被誣
    告人不受訴追處罰者尚難遽以誣告論罪；告訴人所訴事實，不能證明其係實在，
    對於被訴人為不起訴處分確定者，是否構成誣告罪，尚應就其有無虛構誣告之故
    意以為斷，並非當然可以誣告罪相繩，最高法院四十三年度台上字第二五一號、
    五十九年度台上字第五八一號分別著有判例。公訴人認為被告等分別有上開誣告
    及偽證犯行，無非據丙○○、己○○之告發，又己○○被訴恐嚇部分，經檢察官
    以罪嫌不足而為不起訴處分確定（八十八年度偵字第五四二六號），丙○○被訴
    恐嚇部分，亦經台灣台中地方法院以八十八年度易字第二ＯＯ四號判決無罪，檢
    察官上訴後，由本院以八十八年度上易字第二六三三號判決駁回上訴確定，為其
    論據。訊據被告等均堅決否認有誣告犯行，被告丁○○亦否認有偽證行為，其等
    均辯稱：丙○○向其說其所販售之一部工具是他失竊的，而他有價值四百多萬元
    的工具被偷，要其找回來，否則就不要再擺攤了，且丙○○及己○○確有對其及
    丁○○恐嚇，其並未誣告丙○○及己○○等語；被告丁○○辯稱：丙○○確有對
    其與乙○○恐嚇，並未誣告及偽證等語。
五、經查：(一)、台灣台中地方法院檢察署八十八年度偵字第五四二六恐嚇偵查案件，
    檢察官依據本件被告乙○○、丁○○於警訊及偵查中之指訴，互核情節大致相符
    ，丙○○所辯未恐嚇云云委不足採，因而認為丙○○有恐嚇犯行提起公訴，有起
    訴書在卷可參。而台灣台中地方法院八十八年度易字第二００四號刑事判決，雖
    就丙○○被訴恐嚇行為諭知無罪，敘明其理由為：「乙○○、丁○○固於警訊、
    偵查中分別指述被告對其施以恐嚇，丁○○並證述有聽到被告恐嚇乙○○，乙○○亦指稱被告有恐嚇丁○○。惟乙○○於本院審理時到庭陳稱：丙○○對其恐嚇
    後即離開，約過了一個小時，丙○○帶己○○來，才與丁○○等人互歐，只有聽
    到丙○○叫丁○○不要管閒事，未聽到丙○○說要帶三支槍來開槍，丙○○對其
    恐嚇時，丁○○並不在現場等語。準此，丁○○並非在場之人，其指稱有聽到被
    告對乙○○恐嚇，即非事實；又乙○○既未聽聞被告對丁○○恐嚇，則其在警訊
    中指證被告有恐嚇丁○○之行為，亦非真實，是乙○○、丁○○所言，均不能互
    為他方指述被告有恐嚇行為之佐證。」，然而丙○○於於八十七年十二月二十六
    日下午三時三十分許，被告乙○○在台中縣太平市○○路十甲橋旁擺攤販售時，
    丙○○、己○○二人開車途經該處，丙○○即下車選購，己○○則留於車上，因
    而與被告乙○○起爭執，當時被告丁○○即已在場，並基於共同傷害之犯意聯絡
    ，出手毆傷丙○○、己○○，此經被害人丙○○、己○○於警訊及偵查中指陳述
    詳，是以丙○○於爭執中出言恐嚇被告等，乃引起被告等不滿，因而鳩眾圍毆被
    害人，於常理判斷，並非全然不可能。又本件告訴人丙○○固否認出言恐嚇被告
    等，然而告訴人之告訴，係以使被告受刑事訴追為目的，是其陳述是否與事實相
    符，仍應調查其他證據以資審認（最高法院五十二年台上字第一三００號判例參
    照），是不能以告訴人丙○○否認之詞即據以認定被告等有誣告犯行，或認定被
    告丁○○之證詞出於虛偽陳述。(二)、在場證人戊○○於本院證稱：「告訴人丙○○要向被告他們買東西，後來不買，就走了，告訴人丙○○又帶壹個小孩來，告
    訴人丙○○與被告發生口角爭執，就打起來了，大家互毆．．．被告這邊也有二
    個人．．．丙○○有說要拿槍來．．．告訴人丙○○是對丁○○說，是還未打架
    前說的。」等語（見本院卷第五十三頁），據其證述情節，丙○○與被告乙○○
    起爭執時，被告丁○○確實在場無訛，雖丙○○、己○○被訴恐嚇部分分別經無
    罪判決或不起訴處分確定，然而既無確實事證足認被告等有虛構事實誣指丙○○
    、己○○恐嚇，亦無積極證據可證明被告丁○○當時之證詞為虛偽陳述，參諸前
    揭判例意旨說明，被告等之行為與誣告罪及偽證罪之成立要件有間。(三)、綜上所
    述，公訴意旨據以起訴之證據尚不能證明被告等有刑法第一百六十九條第一項之
    誣告犯行、被告丁○○有同法第一百六十八條之偽證犯行，此外復查無其他確切
    證據足以證明被告等有上開行為，是被告等犯罪係屬不能證明，原審疏未詳查遽
    予論罪科刑，容有未洽，檢察官上訴指摘原判決量刑過輕，為無理由；被告等上
    訴意旨據此指摘原判決不當，為有理由，應由本院將原判決關於此部分亦予以撤
    銷，另為被告等此部分均無罪之諭知。
據上論斷，應依刑事訴訟法第三百六十九條第一項前段、第三百六十四條、第二百九
十九條第一項前段、第三百零一條第一項，刑法第二十八條、第二百七十七條第一項
、第五十五條、第四十七條、罰金罰鍰提高標準條例第一條前段、第二條，判決如主
文。
本案經檢察官甲○○到庭執行職務。
中      華      民      國      九十     年       九      月     五     日
                                  臺灣高等法院臺中分院刑事第七庭
                                        審判長法  官  林  榮  龍
                                              法  官  黃  日  隆
                                              法  官  江  錫  麟
右正本證明與原本無異。
被告等均不得上訴。
檢察官就誣告部分得上訴
如不服本判決應於收受送達後十日內向本院提出上訴書狀，其未敘述上訴之理由者並
得於提起上訴後十日內向本院補提理由書（均須按他造當事人之人數附繕本）。
                                              書記官  謝  雅  惠
中      華      民      國      九十     年       九      月     六     日
附錄論罪科刑法條：
刑法第二百七十七條第一項：
傷害人之身體或健康者，處三年以下有期徒刑、拘役或一千元以下罰金。
                                                                        Ｉ


司法院資訊處製作；財團法人民間司法改革基金會備份。
